【裁判字號】    98,交聲,3836
【裁判日期】    990419
【裁判案由】    交管條例聲異
【裁判全文】
臺灣板橋地方法院交通事件裁定        98年度交聲字第3836號
原處分機關  交通部公路總局臺北區監理所板橋監理站
受處分人即
異  議  人  甲○○
上列受處分人即異議人因不服交通部公路總局臺北區監理所板橋
監理站於民國98年10月20日所為板監裁字第裁41-C00000000號違
反道路交通管理事件裁決書所為處分，聲明異議，本院裁定如下
：
    主  文
原處分關於罰鍰新臺幣陸仟元部分撤銷。
前開撤銷部分甲○○不罰。
其餘異議駁回。
    理  由
一、原處分意旨略以：異議人甲○○於民國98年9 月15日16時20
    分許，騎乘車牌號碼2GP-501 號重型機車，行經臺北縣新莊
    市○○路243 號前，有「肇事逃逸（致人受輕傷）」之違規
    行為，經臺北縣政府警察局新莊分局警員舉發，爰依道路交
    通管理處罰條例第62條第3 項前段（裁決書漏載）、第4 項
    前段、第67條第3 項（裁決書漏載）規定，裁處罰鍰新臺幣
    （下同）6,000 元，吊銷駕駛執照，1 年內不得重新考領駕
    駛執照。
二、異議意旨略以：本人未碰撞對方，對方倒在地上，有幫他扶
    起來云云。
三、按一行為同時觸犯刑事法律及違反行政法上義務規定者，依
    刑事法律處罰之。但其行為應處以其他種類行政罰或得沒入
    之物而未經法院宣告沒收者，亦得裁處之，行政罰法第26條
    第1 項定有明文；又其他種類行政罰，係指罰鍰、沒入之外
    ，依行政罰法第2 條所規定之裁罰性不利處分，包含剝奪或
    消滅資格、權利之吊銷證照處分，合先敘明。核前揭條文之
    立法目的，係以一行為同時觸犯刑事法律及違反行政法上義
    務規定時，由於刑罰與行政罰同屬對不法行為之制裁，而刑
    罰之懲罰作用較強，故依刑事法律處罰，即足資警惕時，實
    無再處以行政罰之必要，且刑事法律處罰，由法院依法定程
    序為之，較符合正當法律秩序，應予優先適用，但罰鍰以外
    之沒入或其他種類行政罰，因兼具維護公共秩序之作用，為
    達行政目的，行政機關仍得併予裁處。次按汽車駕駛人駕駛
    汽車肇事致人受傷者，應即採取救護措施及依規定處置，並
    通知警察機關處理，不得任意移動肇事汽車及現場痕跡證據
    ，違反者處3 千元以上9 千元以下罰鍰，而駕駛人肇事致人
    受傷而逃逸者，吊銷其駕駛執照，並於1 年內不得考領駕駛
    執照，道路交通管理處罰條例第62條第3 項前段、第4 項前
    段及第67條第3 項亦分別有明文規定。
四、經查：異議人甲○○之違規事實，因同時犯刑法第185 之4
    之肇事逃逸罪，由警方移送臺灣板橋地方法院檢察署檢察官
    偵查後起訴，經本院以99年度交訴字第2 號判決認定異議人
    於98年9 月15日16時20分許，騎乘車牌號碼2GP-501 號重型
    機車，行經臺北縣新莊市○○路243 號前，因疏未注意，貿
    然變換車道，而擦撞同向左方由被害人黃莉婷騎乘之車牌號
    碼VB8-511 號輕型機車，致被害人人車倒地，受有左腳踝擦
    挫傷、兩手手掌挫傷之傷害（傷害部分未據告訴），詎異議
    人肇事後，僅下車將被害人之輕型機車牽扶至路旁，未對被
    害人施以必要之救護，亦未等待警方到場處理，或留下自己
    年籍資料及聯絡方式，即逕行騎車駛離現場而逃逸。嗣經被
    害人記下異議人之車牌號碼並報警處理，始循線查悉上情。
    因而判處有期徒刑6 月，如易科罰金，以1 千元折算1 日，
    緩刑2 年，並向檢察官所指之公益團體、地方自治團體或社
    區提供50小時之義務勞務確定，此有本院99年度交訴字第2
    號刑事判決書在卷可稽，從而，異議人確有駕駛動力交通工
    具肇事致人受傷而逃逸之違規事實，英堪認定，異議人猶於
    本件辯稱其無肇事逃逸違規云云，委無可採。然異議人同一
    駕駛動力交通工具肇事致人受傷而逃逸之行為，既同時觸犯
    刑事法律及違反行政法上義務規定，且其中刑事部分經本院
    以99年度交訴字第2 號判決判處罪刑確定，揆諸前揭行政罰
    法第26條第1 項前段規定，基於「一事不二罰」之行政罰原
    則，自不得更對異議人處以行政罰性質之罰鍰處分。至於吊
    銷駕駛執照，1 年內不得考領之處分，係為維護交通安全，
    加強救護，減少被害人之死傷，促使駕駛人於肇事後，能對
    被害人即時救護，當屬行政罰法第2 條第1 款所規定限制或
    禁止行為處分之其他種類行政罰，依前揭行政罰法第26條第
    1 項但書之規定，原處分機關仍得依法裁處之，不受異議人
    行為已依刑事法律處罰之限制。
五、綜上，本件聲明異議理由固不足採，然異議人就同一肇事逃
    逸行為業經本院判處刑罰在案，原處分機關依道路交通管理
    處罰條例第62條第3 項之規定裁處異議人罰鍰6,000 元部分
    ，容有違誤，自應由本院就此部分予以撤銷，改諭知異議人
    不罰。至於原處分依法吊銷異議人駕駛執照1 年，且1 年內
    不得考領駕駛執照部分，核與徒刑之目的不同、種類殊異，
    乃為達維護用路權人生命、身體安全之裁罰性不利處分，依
    行政罰法第26條但書之規定，仍得裁處之，原處分機關就此
    部分之裁處，於法並無不合，異議人對此部分聲明異議，為
    無理由，應予駁回。
據上論斷，應依道路交通管理處罰條例第87條第2 項，道路交通
案件處理辦法第19條、第20條前段，裁定如主文。
中    華    民    國    99    年    4     月    19    日
                        交通法庭法  官  俞秀美
上列正本證明與原本無異。
如不服本裁定，應於裁定送達後五日內敘明抗告理由，向本院提
出抗告狀。
                                書記官  謝怡貞
中    華    民    國    99    年    4     月    19    日

司法院資訊處製作；財團法人民間司法改革基金會備份。
